【裁判字號】    98,交抗,1554
【裁判日期】    980714
【裁判案由】    違反道路交通管理處罰條例
【裁判全文】
臺灣高等法院交通事件裁定            98年度交抗字第1554號
抗告人即
受處分人    甲○○
                    國民
上列抗告人因違反道路交通管理處罰條例案件，不服臺灣基隆地
方法院中華民國98年4月30日所為裁定（98年度交聲字第108號）
提起抗告，裁定如下：
    主   文
抗告駁回。
    理  由
一、抗告意旨略謂：伊實在無法接受員警郭福智選擇性開罰單，
    且未附照片，並說伊是在快速道路上停車也不符合事實，於
    98年1 月11日晚上已近10時深夜，在基隆愛三路62號，攔阻
    伊開車離開並開單舉發伊車子T8-2250 違規 (被伊親眼看見
    ) 並開罰單，因伊只是看別人都可以停，警察也都不管，以
    為這是可暫停，伊實在並無犯意，且當時伊已上車發動車子
    打算離開，伊應算是人在車上了，郭福智警察自己向法官說
    人有在車上他就不開罰單，所以當郭福智警察找伊時，伊人
    已在車上，故照郭福智警察自己的說法，人在車上他就不開
    罰單，那當時伊人也已在車上，照理伊人在車上，他也不應
    該開伊罰單才是，所以根據這點是否能撤銷罰單為宜，並請
    乙○○○○執行勤務，務必公平合理，再深夜愛三路兩旁是
    有可停車的不成文習慣云云。
二、按橋樑、隧道、圓環、障礙物對面、鐵路平交道、人行道、
    行人穿越道、快車道等處，不得臨時停車；又汽車駕駛人，
    臨時停車有下列情形之一者，處新臺幣300 元以上600 元以
    下罰鍰：一、在橋樑、隧道、圓環、障礙物對面、人行道、
    行人穿越道、快車道臨時停車，道路交通安全規則第111 條
    第1 項第1 款、道路交通管理處罰條例第55條第1 款分別定
    有明文。
三、經查：
  (一)本件抗告人即受處分人甲○○於民國（下同）98年1 月11日
    21時40分許，駕駛車牌號碼為T8-2250 號之自用一般小客貨
    車，行經愛三路62號前，因「在快車道臨時停車」違規，經
    基隆市警察局第一分局忠二路派出所執勤員警當場欄停製單
    舉發，受處分人於舉發通知單上所載應到案日期98年1 月26
    日前提出申訴，嗣原處分機關仍認受處分人有上開違規行為
    ，乃依道路交通管理處罰條例第55條第1 款之規定，裁處受
    處分人罰鍰新臺幣（下同）600 元等語。
  (二)受處分人於98年1 月11日21時40分許，駕駛車牌號碼T8- 22
    50號自用一般小客貨車，於基隆市○○路62號前有臨時停車
    之事實固不爭執，惟辯稱：伊只是看見大家都停才跟著停，
    臨時去天仁茗茶換東西而已，又晚上較晚時愛三路二側都會
    停滿車子，警察取締不公平，況且亦沒有照片為證，不符合
    逕行舉發條件；再者，乙○○○○自己向法官說若人有在車
    上，他就不開罰單，那當時伊也已在車上，他就不應該開異
    議人罰單云云。然查，本件證人即舉發員警郭福智於原審到
    庭結證稱：「（問：異議人違規的依據為何？）違反道路交
    通管理處罰條例第55條第1 款，一般的話，若有人在車上，
    我們是不會舉發的，但是我已經等了5 至10分鐘，然後就看
    到異議人跑出來開車，我就上前去舉發異議人違規。當時她
    不願出示證件，還告訴我她是什麼協會的成員，但我見她的
    車內並無他人在車上，她又不願拿證件出來，我還請派出所
    協助查明她的身分，她後來才拿出證件，我才告發她。（問
    ：當時有無其他車臨停？）當時沒有其他車，她那時是停在
    車道上，並無停在卸貨區，她也沒有在車上，所以才舉發。
    」等語在案（見原審卷第19頁）。按交通警察掣單舉發違反
    道路交通管理處罰條例所列之違規事實，本質上為行政處分
    ，係公務員基於職務上之公權力，依法就特定之具體事件所
    為之具公法上效果之單方面行政行為，如無形式上顯然之瑕
    疵可指，基於公務員為公法上行為具有公信力之原則，該行
    政行為當可被推定為真正，其據以依法處分之事實認定亦為
    正確無誤，本此公信原則，立法者乃賦予行政機關制定違反
    道路交通事件統一裁罰基準及處理細則，使執行勤務員警得
    當機處分，以達其維護交通秩序、安全之行政目的。又受處
    分人於原審調查時稱：「我知道那裡是不能臨時停車，我停
    了之後，我也有閃暫停燈，我是認為警察取締不公平，才一
    下下的時間，警察就過來了」等語（見原審卷第18頁），足
    見受處分人並不否認有臨時停車之違規行為之事實，從而，
    本件違規事實堪以認定。
  (三)再證人乙○○○○與受處分人素不相識，亦無怨隙，當無設
    詞攀誣，濫行舉發之理，復查無員警設詞構陷或舉發錯誤之
    事證，並參酌警員執行公務時，本身即受有行政懲處責任之
    監督，且其到庭具結作證，更係以刑事責任擔保其證言之真
    實性，國家並以此擔保公務員能忠實執行職務，如無其他證
    據顯示舉發警員有誤認或故意構陷之情事時，尚難以舉發警
    員無法提出其他證據佐證，即認其所述不可採信，亦即採證
    照片本非證明違規事實之唯一證據，本件受處分人違規臨時
    停車，已有證人乙○○○○之證詞可證，縱使無採證照片為
    憑，亦無損受處分人違規事實之認定。又受處分人辯稱係看
    大家都停車才跟著停車，違規地點愛三路兩旁有可停車的不
    成文習慣，員警取締不公平云云，惟憲法上所保障之平等權
    ，係以合法權利為限，亦即主張平等原則之基礎事實應為合
    法，故「不法的平等」之主張，並非法之所許，受處分人以
    前詞置辯，顯不足採，是縱如受處分人所述當時該處亦有其
    他駕駛人違規停車，亦非受處分人可得據以免責之事由。
  (四)受處分人復主張當時受處分人有在車上，警員不應該開受處
    分人罰單云云，惟查快車道不得臨時停車為道路交通安全規
    則所明文規定禁止之行為，而快車道依上開道路交通安全規
    則之規定，本即不得臨時停車，而無任何例外之情形，故其
    不得臨時停車之限制，並不因受處分人有無在車內，即得據
    以主張免罰之依據，是以舉發員警就受處分人有上開在快車
    道臨時停車之違規行為，當場欄停製單舉發，自屬有據，是
    受處分人所辯皆不足採。
  (五)綜上所述，受處分人確有於上揭時、地在「快車道臨時停車
    」之違規行為，是原處分機關依前述道路交通管理處罰條例
    、違反道路交通管理事件統一裁罰基準表規定，裁處受處分
    人罰鍰600 元，核無違誤，原審因認件受處分人之異議為無
    理由，應予駁回，經核並無不當。受處分人並不爭執其確實
    有在愛三路62號前臨時停車之違規行為，其抗告意旨仍執前
    詞一再辯稱當時已在車上，警察不應該開罰單云云，核無理
    由，應予駁回。
據上論結，應依道路交通管理處罰條例第89條、道路交通案件處
理辦法第26條，刑事訴訟法第412 條，裁定如主文。
中    華    民    國    98    年    7     月    14    日
                  刑事第十五庭審判長法  官  吳昭瑩
                                    法  官  張傳栗
                                    法  官  李正紀
以上正本證明與原本無異。
不得再抗告。
                                    書記官  鄭信昱
中    華    民    國    98    年    7     月    15    日


司法院資訊處製作；財團法人民間司法改革基金會備份。
